最高法院刑事判決　　　　　　一○○年度台上字第一一三三號
上　訴　人　顏永泰
選任辯護人　許華雄律師
上列上訴人因妨害性自主等罪案件，不服台灣高等法院中華民國
九十九年十二月二十八日第二審判決（九十九年度上訴字第三一
二一號，起訴案號：台灣板橋地方法院檢察署九十八年度偵字第
二０六一五號），提起上訴，本院判決如下：
    主  文
上訴駁回。
    理  由
按刑事訴訟法第三百七十七條規定，上訴於第三審法院，非以判
決違背法令為理由，不得為之。是提起第三審上訴，應以原判決
違背法令為理由，係屬法定要件。如果上訴理由書狀並未依據卷
內訴訟資料，具體指摘原判決不適用何種法則或如何適用不當，
或所指摘原判決違法情事，顯與法律規定得為第三審上訴理由之
違法情形，不相適合時，均應認其上訴為違背法律上之程式，予
以駁回。本件原審審理結果，認為上訴人顏永泰妨害Ｂ女（民國
八十二年九月生，姓名及年齡在卷）性自主，使Ｃ女（八十年十
二月生，姓名及年齡在卷）行無義務之事等犯行明確，因而維持
第一審論處上訴人對於未滿十四歲之女子，以違反其意願之方法
，而為猥褻之行為，及成年人故意對少年犯強制罪二罪刑，已詳
其調查、取捨證據之結果及憑以認定犯罪事實之心證理由，並
就上訴人否認犯行之供詞及所辯各語認非可採，予以論述。查(一)
、對質詰問權雖屬憲法保障之基本權，但並非絕對防禦權，依司
法院釋字第六三六號解釋意旨，為避免證人遭受危害，於符合憲
法第二十三條比例原則，仍非不得限制被告之對質詰問權。性侵
害犯罪被害人身心通常均受嚴重創傷，以致面對被告時，常懼怕
而無法完整陳述事實經過，為保護其權益，防止受到二次傷害，
在法制面上，性侵害犯罪防治法第十六條擴大適用隔離詰問措施
之範圍，即在如何避免被害人重新體驗被性侵之不幸遭遇與被告
對質詰問權得以兼籌並顧之最大利益保障下，藉由法律之規定對
被告之對質詰問權作合理限制的兩全方法。而基於當事人進行主
義之處分主義，被告之對質詰問權並非不可出於任意性之拋棄，
在客觀上有不能受詰問之事實不能情形，或待證事實已臻明瞭無
再調查之必要者，亦均得視個別案情而有可容許雖未經被告之對
質詰問仍無損其訴訟防禦權之例外。而此未經對質詰問之先前證
詞，如已賦予被告以其他適當方式彈劾之機會，即使該證人未經
被告之對質詰問，仍無違比例原則，而與不當剝奪其對質詰問權
之核心價值之違法情形有別。卷查上訴人在原審聲請傳喚證人Ｂ
女、Ｃ女到庭詰問，固具狀載明其待證事項為其二人在案發當日
是否穿著長褲及上訴人之行止是否足以滿足自己之情色等語。然
Ｃ女之穿著如何，與上訴人有無強制撫摸其頭髮、頸部及後背部
等情不具關連性，上訴人對Ｂ女之作為是否足以引起其之性慾，
則屬客觀證據之評價問題，均與詰問著重在釐清事實之真象不侔
。而Ｂ女在檢察官以證人身分訊問時已證稱其身穿長褲等語無訛
，既與上訴人在第一審供稱Ｂ女穿長褲等詞並無歧異，且依案內
資料顯示，本案社工員甲○○於訊前訪視被害人時，因Ｂ女出現
創傷反應，為避免重複陳述，經評估結果予以進入減述，有訪視
紀錄表可稽。證人即Ｂ女之母Ａ女（姓名及年齡在卷）於審判中
亦證稱：Ｂ女心中仍存有恐懼，目前雖稍微釋懷，但因課業問題
及避免二次傷害，請求免予到庭等詞。原審於審判期日就此詢問
上訴人及其辯護人之意見，則據陳稱：對於被害人請假，這部分
請鈞院斟酌等語。原判決說明衡酌Ｂ女、Ｃ女出現創傷反應，及
現均為學生身分，唯恐耽誤課業不方便出庭，且事證已為明確，
因認無再行傳喚之必要等由，依上說明，自屬原審就個別案情之
審酌結果，其裁量經核並無違比例原則。上訴意旨漫指Ｂ女、Ｃ
女未到庭，剝奪其之詰問權，有未盡調查證據之違法云云，容有
誤會，自非適法之第三審上訴理由。又原判決並未採用Ｂ女、Ｃ
女於警詢之陳述作為判斷依據，其此部分之上訴，亦非合法。(二)
、原判決係綜核上訴人之部分供述，證人Ｂ女、Ｃ女在偵查中之
證詞及案內其他證據資料，分別定其取捨而資為判斷犯罪事實，
並據以認定說明上訴人就Ｂ女部分之所為已該當於強制猥褻罪要
件之論據綦詳。所為論斷說明，並不違背經驗與論理法則，自屬
原審審判職權之適法行使，不容任意指摘。上訴意旨置原判決所
為明白論斷於不顧，仍持已為原判決指駁之陳詞再事爭辯，或對
於事實審法院取捨證據與自由判斷證據證明力之職權行使，徒以
自己之說詞，任意指為違法，或單純為事實上枝節性之爭辯，要
與法律規定得為第三審上訴理由之違法情形，不相適合。其上訴
違背法律上之程式，應予駁回。
據上論結，應依刑事訴訟法第三百九十五條前段，判決如主文。
中    華    民    國  一○○  年    三    月    十    日
                      最高法院刑事第十一庭
                          審判長法官  賴  忠  星  
                                法官  呂  丹  玉  
                                法官  吳      燦  
                                法官  蔡  名  曜  
                                法官  葉  麗  霞  
本件正本證明與原本無異
                                      書  記  官  
中    華    民    國  一○○  年    三    月   十四   日
                                                      V